ACORDAO-COMPLETO-2399323

ACÓRDÃO 5447/2020 ATA 14/2020 - PRIMEIRA CÂMARA

VISTOS, relatados e discutidos estes autos de processo de aposentadoria de servidora da Gerência Executiva do Instituto Nacional do Seguro Social em Pelotas/RS,
ACORDAM os Ministros do Tribunal de Contas da União, reunidos em sessão da Primeira Câmara, diante das razões expostas pelo relator e com fundamento na Constituição Federal, art. 71, III e IX, e na Lei 8.443/1992, arts. 1º, V, e 39, II, em:
9.1. considerar ilegal a concessão de aposentadoria à sra. Cleusa Iná Rodrigues Stuzbecher e negar registro ao respectivo ato;
9.2. determinar à Gerência Executiva do Instituto Nacional do Seguro Social em Pelotas/RS que adote as seguintes providências, sob pena de responsabilidade solidária da autoridade administrativa omissa:
9.2.1. dê ciência à sra. Cleusa Iná Rodrigues Stuzbecher do inteiro teor desta deliberação no prazo de quinze dias e faça juntar os comprovantes de notificação a estes autos nos quinze dias subsequentes;
9.2.2. acompanhe o andamento do processo 5024537-12.2013.4.04.7100/JF-RS, inclusive dos recursos especial (REsp 1.556.399 - RS) e extraordinário (eventualmente interposto) e, caso venha obter pronunciamento judicial favorável, suspenda os pagamentos dos proventos da interessada, salvo se houver recolhimento da contribuição previdenciária devida, ainda que de forma indenizada;
9.2.3. encaminhe à Secretaria de Fiscalização de Pessoal, no prazo de quinze dias, todas as certidões de tempo de serviço/contribuição no âmbito do regime geral de previdência emitidas em favor de seus servidores nos meses de agosto e setembro de 1997 e que contemplem tempo de atividade rural;
9.3. determinar ao Instituto Nacional do Seguro Social que encaminhe a este Tribunal, no prazo de sessenta dias, cópias das certidões que contemplem averbação de tempo de atividade rural, emitidas pela entidade de 1991 a 1997 em favor de seus próprios servidores para fins de contagem recíproca de tempo de serviço/contribuição;
9.4. encaminhar cópia integral desta deliberação à Consultoria Jurídica deste Tribunal e ao Departamento de Assuntos Extrajudiciais da AGU, nos termos da questão de ordem aprovada pelo Plenário deste Tribunal em 8/6/2011.

SUMÁRIO: PESSOAL. APOSENTADORIA. TEMPO RURAL. AUSÊNCIA DE CONTRIBUIÇÃO PREVIDENCIÁRIA.

Primeira Câmara

Gerência Executiva do INSS - PELOTAS/RS - INSS/MPS.

3. Interessados/Responsáveis:
3.1. Interessado: Cleusa Iná Rodrigues Stuzbecher (XXX.352.800-XX).

13.1. Ministros presentes: Walton Alencar Rodrigues (Presidente), Benjamin Zymler (Relator), Bruno Dantas e Vital do Rêgo.
13.2. Ministro-Substituto presente: Weder de Oliveira.

Sindicato dos Trabalhadores Federais da Saúde Trabalho e Previdência no Estado do RS - SINDISPREV

BENJAMIN ZYMLER

Adoto como relatório a instrução a cargo da Secretaria de Fiscalização de Pessoal (Sefip) , acolhida no âmbito daquela unidade técnica e pelo Ministério Público junto ao Tribunal de Contas da União (MPTCU) :
"INTRODUÇÃO
1.	Trata-se de ato de concessão de aposentadoria de Cleusa Iná Rodrigues Stuzbecher, ex-servidora da Gerência Executiva do INSS-Pelotas/RS-INSS/MPS.
2.	O ato foi submetido, para fim de registro, à apreciação do Tribunal de Contas da União (TCU) , de acordo com o art. 71, inciso III, da Constituição Federal. O cadastramento e a disponibilização ao TCU ocorreram por intermédio do Sistema de Apreciação e Registro de Atos de Admissão e Concessões, na forma dos arts. 2º, caput e incisos I a VI, e 4º, caput, da Instrução Normativa - TCU 78/2018.
HISTÓRICO
3.	Esta Secretaria diligenciou a Unidade Jurisdicionada, por meio do ofício SEFIP-D/4198, de 14/9/2012, solicitando os comprovantes dos recolhimentos das contribuições previdenciárias relativas aos tempos rurais averbados, certidão de tempo de serviço emitida pelo INSS, Mapa de Apuração do Tempo de Serviço e justificativa de não ter proporcionalizado (na razão 27/30) o valor da gratificação GDASS - LEI 10855/2004 AP (peça 1) .
4.	A Unidade Jurisdicionada recebeu a diligência em 10/10/2012 (peça 3) . Em resposta, o INSS encaminhou a documentação anexada à peça 4, e, encaminhou o ofício 4198/2012 à servidora como oitiva, para que se manifestasse sobre as inconsistências. 
5.	A servidora Cleusa Iná Rodrigues tomou ciência do ofício 4198 e apresentou suas alegações de defesa anexadas à peça 7. Em síntese, a ex-servidora apresentou os seguintes esclarecimentos (peça 7, p. 1-4) :
a) alega que não houve recolhimentos das contribuições previdenciárias relativas ao tempo rural averbado, pois, à época em que se deu a averbação e do requerimento da aposentadoria, não havia previsão legal para o recolhimento;
b) requereu a aposentadoria em 16/4/1997 e a certidão de tempo de serviço com a averbação da atividade rural ocorreu em 10/9/1997, quando ainda não era obrigatório o recolhimento das contribuições previdenciárias;
c) informa que, em razão do tempo já transcorrido desde o requerimento da aposentadoria, há mais de 15 anos, é escassa a documentação em poder da signatária;
d) a concessão da aposentadoria foi na forma proporcional, à razão de 27/30 avos, assim como são os seus vencimentos, nos termos do art. 40, inciso III, alínea "c" da Constituição Federal e do art. 186, inciso III, alínea "c", da Lei 8.112/90; e
e) com relação à não proporcionalização do valor da GDASS (Lei 10.855/2004) , alega que os termos da Lei 10.855/2004 não eram exigíveis à época do requerimento administrativo para a aposentadoria, eis que a lei mencionada no ofício é muito posterior à data do processo administrativo que gerou a aposentadoria em questão, logo, não haveria tal situação na data da aposentadoria.
6.	A servidora anexou aos autos cópia dos seguintes documentos:
I) carteira de trabalho (peça 7, p. 7-11) ;
II) certidão emitida pelo INSS em 10/9/1997, com averbação de tempo rural prestado em sociedade de economia familiar, período de 26/3/1970 a 30/10/1975, totalizando 5 anos, 7 meses e 5 dias, (peça 7, p. 12-14) ; e
III) portaria de aposentadoria, publicada no DOU de 16/12/1997 (peça 7, p. 17) .
EXAME TÉCNICO
Tempo rural
7. 	De acordo com a jurisprudência do TCU, a Constituição Federal de 1988 passou a exigir o recolhimento de contribuições previdenciárias referentes ao tempo rural para fins de aposentadoria pelo regime próprio dos servidores públicos. A servidora Cleusa Iná Rodrigues aposentou-se em 16/12/1997, portanto, após a publicação da Constituição Federal de 1988.
8.	A jurisprudência pacífica do TCU a respeito do tema foi consolidada em 29/2/2012, por meio do Acórdão 414/2012-TCU-Plenário, Ministro-Relator Augusto Nardes. Esse acórdão aprovou o Enunciado 268 da Súmula da Jurisprudência do TCU, nos seguintes termos: 
O tempo de atividade rural somente poderá ser averbado para fins de aposentadoria no serviço público se recolhidas as respectivas contribuições previdenciárias na época própria ou, posteriormente, de forma indenizada.
9.	 Analisando-se as alegações de defesa e os documentos apresentados, constata-se que não foram efetuados os recolhimentos para a previdência, seja à época do exercício da atividade rural, seja posteriormente, de forma indenizatória. Assim, o tempo rural não pode ser computado na aposentadoria da ex-servidora. 
10.	A servidora Cleusa Iná Rodrigues Stuzbecher aposentou-se em 16/12/1997, com proventos proporcionais a 27/30 avos, sendo o tempo total de aposentadoria de 27 anos, 6 meses e 14 dias. Sem o tempo rural de 5 anos, 7 meses e 5 dias, a servidora possui apenas 21 anos, 11 meses e 9 dias de tempo total para aposentadoria. Assim, a aposentadoria não poderia prosperar com proventos proporcionais a 27/30 avos.  
11.	Considerando que a servidora se aposentou antes da publicação da Emenda Constitucional 20/1998, poderia ser aplicada a Súmula TCU 74, visando atribuir a proporcionalidade mínima de 25/30 avos aos proventos. No entanto, considerando o período de inatividade da servidora até a data da publicação da Emenda Constitucional 20/1998 (16/12/1997 a 15/12/1998) temos 1 ano e 4 dias, que somados ao tempo de aposentadoria sem a atividade rural, totaliza apenas 22 anos, 11 meses e 13 dias de tempo total para a aposentadoria. Desta forma, mesmo aplicando a súmula 74, a servidora não consegue ter a proporcionalidade mínima de 25/30 avos para a aposentadoria. 
12.	Atualmente, a servidora possui 61 anos de idade. Assim, para a aposentadoria prosperar com proventos proporcionais a 27/30 avos, a servidora deveria comprovar o recolhimento de natureza indenizatória das contribuições previdenciárias referente ao período de atividade rural ou retornar à atividade. Ressalta-se que a aposentadoria pode prosperar pelas regras atuais, com base no artigo 40, § 1º, inciso III, alínea "b", da Constituição Federal/1988, com proventos proporcionais a 21/30 avos.
13.	Diante do exposto, o ato de aposentadoria da interessada está ilegal. No entanto, a Unidade Jurisdicionada informou que o pagamento dos proventos em 27/30 avos, considerando o tempo rural, está amparado em decisão judicial 2009.71.00.035383-4/RS, impetrada pelo Sindicato dos Trabalhadores Federais de Saúde Trabalho e Previdência do RS (SINDISPREV/RS) (peça 4, p. 9-12) .
14.	O processo supracitado foi digitalizado, consoante informação registrada em sua movimentação, e autuado sob o número 5024537-12.2013.4.04.7100/JF-RS (peça 10) . Consultando-se a sentença, no âmbito da ação 2009.71.00.035383-4/JF-RS, ainda em primeira instância, constatou-se que havia sido concedida liminar aos filiados do Sindisprev/RS, autor da ação, de forma a manter os proventos dos substituídos sem alteração, mesmo sem o recolhimento de contribuição previdenciária sobre o período rural. Contudo, na apreciação do mérito da questão, o magistrado revogou a antecipação de tutela e julgou improcedente o pedido do autor (peça 11) .
15.	Entretanto, em julgamento de apelação do Sindicato, o TRF4 deu provimento ao recurso e garantiu a averbação de período rurícola sem o recolhimento da contribuição previdenciária (peça 12) . Após novo recurso interposto, o processo foi tramitado ao STJ (peça 13) , onde aguarda seu julgamento (peça 14) .
16.	Assim, devido ao julgamento do recurso no STJ, referente ao processo 5024537-12.2013.4.04.7100/JF-RS (antigo 2009.71.00.035383-4/JF-RS) , restar pendente, não cabe determinação para ajuste imediato dos proventos da interessada.
17.	Em situação análoga, no âmbito do TC Processo 010.669/2017-5, esta Corte de Contas, por meio do Acórdão 12158/2018-TCU-Segunda Câmara, Ministro-Relator André Luís de Carvalho, julgou ilegal ato de aposentadoria, vem virtude da averbação do tempo rural, sem o devido recolhimento das contribuições previdenciárias, sem a suspensão do pagamento, determinando o acompanhamento do deslinde do Recurso Especial 1556399-RS (2015/0235336-8) perante o Superior Tribunal de Justiça.
Proporção dos proventos
18.	Verificou-se no ato de aposentadoria que a rubrica GDASS - LEI 10855/2004 AP foi paga na sua integralidade. Com base no contracheque e tabela de remuneração, verifica-se que os proventos atualmente estão com todas as parcelas, inclusive a GDASS, proporcionalizadas em 27/30 avos (peças 8 e 9) .
19.	No entanto, conforme já descrito, devido à averbação irregular do tempo rural, sem recolhimento das respectivas contribuições previdenciárias, a servidora não faz jus à aposentadoria com proventos proporcionais a 27/30 avos. 
Decadência Administrativa
20. 	Esta Corte de Contas, no tocante à decadência, prevista no art. 54 da Lei 9.784/1999, entende que o referido dispositivo legal, ao ser aplicado aos atos de aposentadoria e pensão, conta seu prazo decadencial somente a partir do respectivo registro pelo Tribunal de Contas da União, visto que, em se tratando de ato complexo, só é aperfeiçoado quando de seu registro pelo TCU. Portanto, o prazo decadencial não pode ser contado a partir da concessão administrativa, mas sim a partir do exame pelo TCU. Esse é o teor da Súmula TCU 278/2012, a seguir transcrita: 
SÚMULA 278/2012: Os atos de aposentadoria, reforma e pensão têm natureza jurídica de atos complexos, razão pela qual os prazos decadenciais a que se referem o § 2º do art. 260 do Regimento Interno e o art. 54 da Lei nº 9.784/99 começam a fluir a partir do momento em que se aperfeiçoam com a decisão do TCU que os considera legais ou ilegais, respectivamente. 
CONCLUSÃO
21.	Em razão do exposto e tendo em vista as análises realizadas no ato de concessão inicial de aposentadoria de Cleusa Iná Rodrigues Stuzbecher, esta Unidade Técnica considera que o ato em tela está ilegal, em razão da averbação de tempo rural sem o recolhimento das respectivas contribuições previdenciárias. 
22.	Todavia, devido ao julgamento do recurso no STJ, referente ao processo 5024537-12.2013.4.04.7100/JF-RS (antigo 2009.71.00.035383-4/JF-RS) , restar pendente, não cabe determinação para ajuste imediato dos proventos da interessada. 
PROPOSTA DE ENCAMINHAMENTO
23.	Ante o exposto, conforme o preceituado no artigo 71, inciso III, da Constituição Federal de 1.988; c/c os artigos. 1º, inciso V, e 39, inciso II, da Lei nº 8.443/1992, c/c os artigos 1º, inciso VIII, 260, § 1º, do Regimento Interno/TCU, e tomando por base as informações prestadas pelo órgão de controle interno e as verificações feitas pela unidade técnica, na forma prevista no artigo 260, caput, do referido Regimento, propõe-se: 
a) considerar ilegal e negar o registro do ato de concessão inicial de aposentadoria de Cleusa Iná Rodrigues Stuzbecher (CPF XXX.352.800-XX) ;
b) dispensar o ressarcimento das quantias indevidamente recebidas de boa-fé, nos termos da Súmula TCU n. 106;
c) determinar à Gerência Executiva do INSS-Pelotas/RS-INSS/MPS que adote medidas para:
    c.1) dar ciência, no prazo de 15 (quinze) dias, do inteiro teor desta deliberação à interessada; e
    c.2) encaminhar ao Tribunal, no prazo de 30 (trinta) dias contados da ciência da decisão, documento apto a comprovar que a interessada tomou conhecimento do acórdão."
É o relatório.

não há

Procurador Rodrigo Medeiros de Lima.

PESSOAL. APOSENTADORIA. TEMPO RURAL. AUSÊNCIA DE CONTRIBUIÇÃO PREVIDENCIÁRIA. NECESSIDADE DE COMPENSAÇÃO ENTRE OS REGIMES. ILEGALIDADE. NEGATIVA DE REGISTRO. EXISTÊNCIA DE DECISÃO JUDICIAL QUE AMPARA A CONTINUIDADE DO PAGAMENTO DOS PROVENTOS. INDÍCIOS DE FAVORECIMENTO INDEVIDO DE SERVIDORES DO INSS, QUE LOGRARAM OBTER AS CERTIDÕES RELATIVAS AO TEMPO DE ATIVIDADE RURAL JUNTO AO PRÓPRIO ÓRGÃO. DETERMINAÇÕES.

APOSENTADORIA (APOS)

Secretaria de Fiscalização de Pessoal (SEFIP).

Cuidam os autos de aposentadoria da servidora Cleusa Iná Rodrigues Stuzbecher da Gerência Executiva do Instituto Nacional do Seguro Social de Pelotas/RS, na modalidade voluntária, com proventos proporcionais ao tempo de serviço.
2. A concessão teve por fundamento o inciso III, alínea "c", do art. 40 da Constituição Federal, em sua redação original.
3. A inativação ocorreu no ano de 1997, quando a interessada contava com apenas 39 anos de idade.
4. A Sefip promoveu a oitiva da sra. Cleusa Iná Rodrigues Stuzbecher para se manifestar sobre a ausência de proporcionalização da gratificação de desempenho GDATA (embora não constasse originalmente dos proventos de aposentadoria) , bem assim sobre o cômputo de 5 anos e 7 meses de tempo rural.
5. Em suas alegações de peça 7, a interessada defendeu que cumpriu os requisitos legais então exigidos, pois, apenas a partir da publicação da Ordem de Serviço 581, de 10/9/1997 (publicada no dia 12/9/1997) , passou-se a exigir o recolhimento de contribuição previdenciária relativamente ao tempo rural, sendo certo que teria solicitado sua aposentadoria em 16/4/1997 e que o tempo rural teria sido averbado em 10/9/1997.
6. No tocante à GDATA, alegou que a Lei 10.855/2004 é posterior à sua aposentadoria, que havia sido devidamente proporcionalizada.
7. A Sefip, acompanhada do MPTCU, propõe que a presente concessão seja considerada ilegal, mas sem expedição de determinação à origem para corrigir os proventos, uma vez que existe decisão do Tribunal Regional Federal (TRF) da 4ª Região no processo 5024537-12.2013.4.04.7100/JF-RS que teria garantido aos filiados do Sindisprev/RS o direito de averbar o tempo rural sem recolhimento de contribuição previdenciária.  
8. Assiste razão aos pareceres quanto à ilegalidade da aposentadoria. É pacífica a jurisprudência desta Corte quanto à necessidade de recolhimento de contribuição previdenciária para fins de averbação de tempo rural para aposentadoria estatutária. Nesse sentido, foi editado o Enunciado 268 da Súmula de Jurisprudência:
O tempo de atividade rural somente poderá ser averbado para fins de aposentadoria no serviço público se recolhidas as respectivas contribuições previdenciárias na época própria ou, posteriormente, de forma indenizada.
9. A legislação que dispensava o recolhimento de contribuição relativamente ao tempo rural, a saber, a Lei 8.213/1991, em sua redação original, tinha aplicação apenas no âmbito do regime geral de previdência social (RGPS) e objetiva assegurar ao trabalhador rural, de situação econômica mais precária, o direito a um benefício previdenciário.
10. Contudo, para fins de contagem recíproca (§ 2º do art. 202 da Constituição Federal, em sua redação original) por parte do regime próprio de previdência do servidor público (RPPS) , necessário se faz o recolhimento da contribuição, ainda que de forma indenizada.
11. Segundo informação por ela mesmo prestada (fl. 2, peça 7) , a interessada logrou obter certidão junto ao INSS - autarquia na qual trabalhava - que lhe permitiu averbar 5 anos de tempo de atividade rural, supostamente executada dos 12 aos 17 anos de idade em regime de economia familiar. E essa expedição teria ocorrido no dia 10/9/1997, dois dias antes da publicação da Ordem de Serviço do INSS 581 (também de 10/9/1997) , que passou a exigir o recolhimento do tributo para fins de emissão daquela mesma certidão: 
"2. Para fins de carência, contagem recíproca e averbação de tempo de serviço, o tempo de atividade rural, previsto no item anterior  (anterior a novembro de 1991) , somente será computado se houver comprovação das contribuições feitas em época própria, ou seja, contemporânea ao período alegado.
12. Contudo, mesmo havendo indícios de fraude - a saber, o fato de o INSS, órgão no qual a interessada trabalhava, ter emitido sua certidão de tempo de serviço na mesma data em que foi assinada a OS que condicionava tal procedimento à exigência de contribuição previdenciária contemporânea ao suposto desempenho de atividade rural - existe, no momento, decisão judicial favorável à interessada, movida pelo Sindsprev/RS.
13. De acordo com a decisão proferida pelo TRF da 4ª Região (Relator Sérgio Renato Tejada Garcia, fls. 1 e 2, peça 12, julgado em 18/3/2015) , na qual tanto o INSS quanto a União foram parte, teria ocorrido a prescrição do direito de cobrar a contribuição previdenciária, cujo termo a quo seria a data da averbação do respectivo tempo.
14. A Primeira Turma do Superior Tribunal de Justiça negou provimento aos recursos da União e do INSS no Recurso Especial 1.556.399 - RS (2015/0235336-8) , no dia 8/10/2019, vencido o Ministro Relator: 
EMENTA
ADMINISTRATIVO. RECURSO ESPECIAL. APOSENTADORIA. AVERBAÇÃO DE TEMPO DE SERVIÇO RURAL. ATO COMPLEXO. PRAZO DECADENCIAL. ART. 54 DA LEI 9.784/1999. PRINCÍPIO DA ISONOMIA E DA SEGURANÇA JURÍDICA. O TRIBUNAL DE CONTAS ESTÁ ABRANGIDO NO CONCEITO DE ADMINISTRAÇÃO PÚBLICA, SUBMETIDO AO MESMO PRAZO DECADENCIAL. RECURSOS ESPECIAIS DA UNIÃO E DO INSS A QUE SE NEGA PROVIMENTO. 
1. Nos termos do art. 54 da Lei 9.784/1999, a autotutela administrativa dos atos - anuláveis ou nulos - de que decorram efeitos favoráveis para os destinatários está sujeita ao prazo de decadência quinquenal. Precedentes: AgInt no REsp. 1.758.267/RN, Rel. Min. SÉRGIO KUKINA, DJe 22.8.2019; AgInt no AREsp. 927.449/RJ, Rel. Min. OG FERNANDES, DJe 27.8.2019. 
2. Nesse passo, decorridos mais de cinco anos do ato de averbação de tempo de serviço, não é admissível que a Administração Pública reveja o ato praticado no exercício de autotutela. 
3. Da mesma forma, é certo estabelecer que os atos praticados pela administração não têm o condão de afastar a possibilidade de atuação do Tribunal de Contas no exercício de sua função de controle, lhe sendo permita a negativa de registro às aposentadorias em análise quando reconheça qualquer ilegalidade na sua concessão, face o caráter complexo do ato de inativação. 
4. Nesse passo, o ato de averbação de tempo de serviço pela Administração, ainda que decorridos mais de cinco anos, não retira do Tribunal de Contas a sua legitimidade para, no exercício do controle externo da atividade administrativa, analisar a legalidade do ato, para fins de registro, das concessões das aposentadorias pela Administração. 
5. Contudo, esta atuação do Tribunal de Contas também está limitada ao prazo decadencial quinquenal. Em outras palavras, o Tribunal de Contas teria um prazo de cinco anos para apreciar o ato de inativação, sob pena de decadência. 
6. Os prazos decadenciais e prescricionais são fixados para trazer estabilidade e melhor conformação ao sistema, evitando a imprevisibilidade. Não se podendo admitir que o ato administrativo fique ad libitum ou ao arbítrio da Administração - seja Administração aqui entendida como o órgão que concede a aposentadoria ou o Tribunal de Contas que tem a função do controle de legalidade do ato. 
7. Estabelece-se, assim, que decai em cinco anos o prazo para o Tribunal de Contas, no exercício de seu poder de controle do ato administrativo, anular o ato de aposentadoria praticado pela Administração, salvo quando comprovada a má-fé, nos exatos termos do art. 54 da Lei 9.784/1999. 8. Recursos Especiais do INSS e da UNIÃO a que se nega provimento.
15. Pendem de julgamento os embargos de declaração pelas partes. 
16. Portanto, diante do quadro atual, deve-se apenas determinar à entidade de origem que acompanhe o processo judicial e adote as medidas cabíveis para promover o retorno da servidora ou exigir que recolha, de forma indenizada, a contribuição previdenciária exigível.
17. Outrossim, dada a possibilidade de ter ocorrido favorecimento indevido a servidores do INSS, que podem ter se valido dessa condição para obter indevidamente certidão de tempo de atividade rural, deve-se determinar à entidade que informe à Sefip os dados de todos os servidores que lograram obter certidão de tempo rural sem o recolhimento de contribuição previdenciária entre 1991 e 1997, com especial ênfase nos meses de agosto e setembro de 1997, para fins de iniciar, eventualmente, ação fiscalizatória.
Diante do exposto, VOTO por que o Tribunal adote a deliberação que ora submeto a este colegiado.
TCU, Sala das Sessões Ministro Luciano Brandão Alves de Souza, em 12 de maio de 2020.
BENJAMIN ZYMLER 
Relator